【裁判字號】    91,訴,2981
【裁判日期】    920710
【裁判案由】    偽造文書等
【裁判全文】
臺灣高雄地方法院刑事判決                        九十一年度訴字第二九八一號
    公  訴  人  臺灣高雄地方法院檢察署檢察官
    被      告  丙○○
右被告因偽造文書等案件，經檢察官提起公訴（九十一年度偵字第一０三六五號），
本院判決如左：
    主  文
丙○○連續行使偽造私文書，足以生損害於他人，處有期徒刑伍月，如易科罰金，以
佰元折算壹日。偽造之「甲○○」印章壹個、偽造於和信電訊股份有限公司行動電
話服務申請書上之「甲○○」署押壹枚及中華電信股份有限公司南高雄營運處行動電
話業務（租用／異動）申請書上「甲○○」印文壹枚均沒收。
其餘被訴侵占部分無罪。
    事  實
一、丙○○與某不詳真實姓名年籍綽號「輝仔」之成年男子，共同基於變造身分證之
    犯意聯絡，由丙○○於九十年六月間某日，在某不詳處所，將其照片一張交予該
    綽號「輝仔」之男子，由該綽號「輝仔」之男子將以不詳方式取得之甲○○名義
    之身分證上所貼之照片撕下，而換貼丙○○照片之方式，變造該身分證，足以影
    響戶政機關對證照管理之正確性及損害甲○○之權益。嗣由該「輝仔」之男子再
    將該變造完成之身分證及委由不詳姓名之人盜刻甲○○名義之印章一顆，交予丙○○，丙○○遂基於行使偽造私文書之概括犯意，連續先於同月二十日，假冒甲○○名義，偽造和信電訊股份有限公司（下稱和信公司）之行動電話服務申請書
    ，於該申請書申請人簽名欄內偽造甲○○之署押一枚，並出示該變造之甲○○身
    分證以供查驗，而向和信公司申請000000000號門號，足以生損害於和
    信公司對於行動電話使用帳務管理之正確性及甲○○之權益；復於同年八月十四
    日，以甲○○名義偽造中華電信股份有限公司南高雄營運處（下稱中華電信公司
    ）之行動電話業務（租用＼異動）申請書，於該申請書之新客戶簽章欄內蓋用該
    偽造之印章一枚，再次出示該變造身分證供查驗，而向中華電信公司申請000
    0000000門號，足以生損害於甲○○之權益及中華電信公司對行動電話管
    理之正確性。丙○○取得該二門號後，基於意圖為自己不法利益之概括犯意，連
    續使用上開行動電話門號對外通訊聯絡，分別致使和信公司及中華電信公司陷於
    錯誤，而提供電信服務，丙○○因而獲得共計新臺幣（下同）一萬六千二百八十
    六元電信服務之財產上不法利益，嗣因甲○○接獲中華電信公司之確認書及和信
    公司之繳費通知單，始報警查獲上情。
二、案經內政部警政署電信警察隊第三中隊移送臺灣高雄地方法院檢察署檢察官偵查
    起訴。
    理  由
壹、有罪部分：
一、訊據被告丙○○固坦承：其在右揭時、地，持變造之甲○○身分證，向和信公司
    及中華電信公司申請上開電話門號，並持偽造之甲○○印章，在中華電信公司行
    動電話申請書上蓋印及在和信公司申請書上偽造甲○○署押等事實，惟矢口否認
    上開電話費用均係伊自行撥打，並辯稱：因為丁○○欠伊錢，要伊交照片變造身
    分證，以申請門號，即可還伊錢，該二支電話門號係伊與丁○○一起去申請，其
    中000000000000門號並以丁○○之住處為帳單地址，伊沒有變造甲○○之身分證，電話門號申請下來後，伊撥打000000000號門號電話十
    一通後即將門號交給丁○○，而0000000000門號申請下來後，即交給
    丁○○，伊沒有使用過云云。
二、經查：
（一）右揭不詳真實姓名年籍綽號「輝仔」之成年男子，將黏貼被告照片之甲○○名
      義身分證交予被告，再由被告以甲○○名義偽造和信公司之行動電話服務申請
      書及署押，並出示該變造之身分證，申請000000000號門號；另甲○○名義偽造中華電信公司之行動電話業務申請書，蓋用偽造之甲○○名義印章
      ，並出示該變造身分證供查驗，申請0000000000門號等事實，業據
      被告供承明確，且甲○○並未申請該二支電話門號一節，亦據證人甲○○於警
      訊中證述屬實，又上開000000000號門號被冒名撥打之費用為一萬二
      千五百六十三元，有和信公司九十二年一月三十日函在卷可稽，另00000
      00000門號被冒名撥打之費用為三千七百二十三元，亦據證人即中華電信
      公司人員陳俊榮於警訊中證述屬實，此外，復有申請書二份及所附之黏貼被告
      照片之甲○○身分證影本在卷可按。
（二）被告雖以前揭情詞置辯，然１、被告於警訊中供承：伊自九十年六月至同年九
      月間，有使用序號00000000000000號手機等語（見九十一年一
      月一日警訊筆錄），再佐以0000000000門號之通聯紀錄，於九十年
八月十七日確實有於前開序號手機使用之紀錄，有卷附該門號之通聯紀錄一份
      可稽。又證人即被告之兄乙○○於本院訊問時亦證稱：（問：丙○○是否曾經
      拿行動電話0000000000、0000000000號碼給你使用？）
      伊沒有使用過這二支門號，但是伊於九十年間，曾經撥打各二支門號找被告，
      因為被告撥打電話給我，而將該二支門號號碼留存在伊手機等語（見本院九十
      二年一月十三日訊問筆錄），足見被告確實曾經使用0000000000門
      號甚明，被告辯稱：伊從未使用該門號云云，自不足取。２、丁○○於警訊、
      偵訊中，始終堅詞否認有撥打前揭電話（丁○○部分，業經臺灣高雄地方法院
      檢察署檢察官於九十一年八月二十九日，九十一年度偵字第一０三六五號為不
      起訴處分），再參以被告於警訊中，先係辯稱：伊所使用之00000000
      0號門號，係丁○○交給伊云云，與被告首揭辯詞相互齟齬，是被告所辯，實
      不足取。３、上開0000000000電話門號申請書所載之帳單地址為丁○○住處地址，此固有申請書一紙在卷可按，又丁○○曾積欠被告金錢一節雖
      亦據丁○○於偵訊中證述無訛，然依證人丁○○於偵訊中證稱：被告曾向伊借
      用地址，伊尚未答應，被告即擅自使用等語，核與證人即丁○○之父洪坤全於
      偵訊中亦證稱：九十年七、八月間，丁○○表示丙○○要借伊住處地址申請手
      機，但伊沒有答應等語相符，再佐以被告於偵訊中，就檢察官訊問「為何帳單
      寄到丁○○家」，竟答稱：伊不知道，足見被告前揭所辯，並非事實，委不足
      採。被告聲請傳訊洪明以證明其所辯上情，本院認證人丁○○於偵訊中已證述
      明確，且本案被告犯行已臻明確，認無再傳訊之必要，附此敘明。
三、按國民身分證係表彰個人年籍身分之證書，性質上屬於刑法第二百十二條所指之
    特種文書，將他人證件上之相片撕下換貼其他人之相片，乃不變更原有文書之本
    質而就文書之內容更改，係屬刑法所稱之變造特種文書之行為。被告與該綽號「
    輝仔」之成年男子，以換貼照片之方式，變造甲○○之身分證；偽造甲○○名義
    填寫行動電話申請書，並持以申請000000000及0000000000
    電話門號，並冒用所申請由電信公司核准使用電話門號，而取得規避付費之不法
    利益，是其所為，係犯刑法第二百十六條、第二百十二條、第二百十條之行使偽
    造特種文書、行使偽造私文書及第三百三十九條第二項詐欺得利罪。被告偽造印
    文及署押之行為，均係偽造申請書之部分行為，皆不另論罪。另被告偽造特種文
    書、私文書後，復持之行使，其偽造之低度行為為行使之高度行為所吸收，僅論
    以高度之行使變造特種文書、行使偽造私文書罪。被告與綽號「輝仔」之成年男
    子間，就變造特種文書之行為，有犯意聯絡及行為分擔，為共同正犯。被告先後
    多次行使變造特種文書、行使偽造私文書、詐欺得利犯行，均時間緊接，犯罪構
    成要件相同，顯係基於概括犯意所為，為連續犯，應各論以一罪，並分別依法加
    重其刑。被告各該次同時持變造特種文書及偽造私文書申請行動電話門號之行為
    ，係一行為觸犯數罪名，為想像競合犯，應從一重之行使偽造私文書罪處斷。又
    被告所犯行使偽造私文書罪及詐欺取財罪二罪間，有方法結果之牽連犯關係，應
    從一重之行使偽造私文書罪論處。爰審酌被告變造他人身分證件，並持以行使，
    損害戶政機關對證照管理之正確性及甲○○之權益，又持變造之身分證，冒名申
    請行動電話門號使用，惟念其犯後坦承大部分犯行等一切情狀，量處如主文所示
    之刑，並諭知易科罰金之折算標準。偽刻「甲○○」印章一顆，並無證據證明其
    已滅失；及偽造於和信電訊股份有限公司行動電話服務申請書上之「甲○○」署
    押一枚及中華電信股份有限公司南高雄營運處行動電話業務（租用／異動）申請
    書上「甲○○」印文一枚，不問是否屬被告所有，均應依刑法第二百十九條諭知
    沒收。又變造之甲○○身分證上黏貼之被告相片一張雖係被告所有，供犯罪所用
    之物，然並未扣案，為免執行之困難；及前揭二紙申請書，已經被告分別向和信
    公司及中華電信公司行使，而非被告所有，均不宣告沒收，併此敘明。另公訴人
    認被告前因竊盜案件，經臺灣高雄地方法院於九十年十二月二十八日，以九十年
    度易字第四０九０號判決判處有期徒刑六月確定，於九十一年四月二十九日易科
    罰金執行完畢，被告於五年內再犯有期徒刑以上之罪，為累犯云云。查被告被告
    前因竊盜案件，經判處有期徒刑六月，於九十一年四月二十九日易科罰金執行完
    畢一節，固有臺灣高等法院被告全國前案紀錄表一份在卷可稽，然如前所述，本
    案被告犯罪時間係前揭有期徒刑六月於九十一年四月二十九日執行完畢以前，是
    被告所為，核與累犯之要件有異，公訴人所認，容有誤會，併此敘明。
貳、無罪部分：
一、公訴人另以：被告拾獲甲○○之身分證，並據為己有，加以變造，因認被告涉犯
    刑法第三百三十七條之侵占遺失物罪云云。
二、按犯罪事實應依證據認定之，無證據不得推定其犯罪事實。不能證明被告犯罪者
    ，應諭知無罪之判決，刑事訴訟法第一百五十四條、第三百零一條第一項分別定
    有明文。又按事實之認定，應憑證據，如未能發現相當確實證據，或證據不足以
    證明，自不能以推測或擬制之方法，以為裁判之基礎。又認定犯罪事實所憑之證
    據，雖不以直接證據為限，間接證據亦包括在內，然而，無論直接或間接證據，
    其為訴訟上之證明，須達於通常一般人均不致有所懷疑，而得確信其為真實之程
    度者，始得據為有罪之認定，倘其證明尚未達到此一程度，而有合理懷疑之存在
    時，即無從為有罪之認定，最高法院著有四十年臺上字第八六號、七十六年臺上
    字第四九八六號判例可資參照。
三、訊據被告堅詞否認其有侵占遺失物之犯行，並辯稱：伊僅將照片交付，後來綽號
    「輝仔」之男子即將貼有伊照片之甲○○身分證交予伊等語。經查：甲○○於九
    十年六月間，曾遺失身分證之事實，固據證人甲○○於警訊中證稱無訛，然並無
    證據證明該身分證係被告所拾獲，再佐以被告所辯：該身分證係綽號「輝仔」交
    予伊一節，核與證人丁○○於偵訊中證稱：伊在被告家中曾看見綽號「輝仔」在
    偽造身分證等語，若合符節，且被告所辯情詞，亦尚屬合理，應堪採信，而依被
    告所供情節，該綽號「輝仔」之男子究竟如何取得該身分證，實有疑義。此外，
    復查無其他證據足以證明被告有何侵占遺失物之犯行，從而，既無證據足以證明
    被告有公訴人所指之侵占遺失物犯行，此部分之犯行即屬不能證明，應諭知無罪
    之判決。
參、公訴人移送併辦（九十一年度偵字第二二００六號）意旨略以：被告與潘盈仁、
    季大鵬共同意圖為自己不法之所有，於九十年四月間，在臺東縣某處，偽製台新
    銀行信用卡（卡號為0000000000000000）之內碼資料製造偽卡
    ，再前往收單銀行之特約商店盜刷信用卡，共計詐取四萬五千三百元，致使發卡
    銀行蒙受損失，因認被告涉犯詐欺罪嫌等語。訊據被告供稱：當時係伊朋友潘盈
    仁邀伊到臺東遊玩，在途中，潘盈仁臨時向伊表示有向跳蚤市場購買偽造新用卡
    ，可以一起去消費等語。經查：依告訴人台新國際商業銀行股份有限公司（下稱
    台新銀行）指訴，被告係於九十年四月間，製造卡號000000000000
    0000號之偽卡，並於同月，連續以林綺雯之名義刷卡消費等情，與被告本案
    所犯時間係自九十年六月間起，時間已相隔月餘，且依告訴人台新銀行指訴之詐
    欺情節，被告係以偽造之信用卡刷卡消費，與本案被告係以變造之身分證，冒名
    申請行動電話門號而使用之犯罪情節迥異，再佐以被告於本院訊問時供稱：當時
    係伊友人臨時向伊表示有偽造信用卡可以消費刷卡等語，足見被告以偽卡消費，
    係另行起意甚明，難認與本案有何連續犯或其他裁判上一罪關係，從而，既無裁
    判上一罪關係，復未據起訴，本院自無從審理，應檢卷退由公訴人另為適法之處
    理，附此敘明。
據上論斷，應依刑事訴訟法第二百九十九條第一前段、第三百零一條，刑法第二十八
條、第五十六條、第二百十六條、第二百十二條、第二百十條、第二百十九條、第三
百三十九條第二項、第五十五條，罰金罰鍰提高標準條例第一條前段、第二條，判決
如主文。
本案經檢察官呂幸玲到庭執行職務。
中      華      民      國      九十二      年     七     月     十     日
                                  臺灣高雄地方法院刑事第六庭
                                      審判長法官    李政庭
                                            法官    洪榮家
                                            法官    蘇雅慧
右正本證明與原本無異。
如不服本判決，應於判決送達後十日內，向本院提出上訴狀。
                                          書記官    林誠桂
中      華      民      國      九十二      年     七     月     十     日
附錄本判決論罪科刑法條全文：
中華民國刑法第二百一十條
偽造、變造私文書，足以生損害於公眾或他人者，處五年以下有期徒刑。
中華民國刑法第二百一十二條
偽造、變造護照、旅券、免許證、特許證及關於品行、能力服務或其他相類之證書、
介紹書，足以生損害於公眾或他人者，處一年以下有期徒刑、拘役或三百元以下罰金
。
中華民國刑法第二百一十六條
行使第二百十條至第二百十五條之文書者，依偽造、變造文書或登載不實事項或使登
載不實事項之規定處斷。
中華民國刑法第三百三十九條
意圖為自己或第三人不法之所有，以詐術使人將本人或第三人之物交付者，處五年以
下有期徒刑、拘役或科或併科一千元以下罰金。
以前項方法得財產上不法之利益或使第三人得之者，亦同。
前二項之未遂犯罰之。


司法院資訊處製作；財團法人民間司法改革基金會備份。
